【裁判字號】    97,訴,1859
【裁判日期】    980216
【裁判案由】    毒品危害防制條例
【裁判全文】
臺灣高雄地方法院刑事判決              97年度訴字第1859號
公  訴  人  臺灣高雄地方法院檢察署檢察官
被      告  甲○○
                    （另案在台灣高雄女子監獄執行中）
上列被告因毒品危害防制條例案件，經檢察官提起公訴（97年度
毒偵字第7249號、第7929號、第7264號），被告於本院準備程序
中為有罪陳述，經合議庭裁定由受命法官依簡式審判程序獨任審
理，本院判決如下：
    主  文
甲○○施用第一級毒品，累犯，處有期徒刑捌月。又施用第一級
毒品，累犯，處有期徒刑捌月。又施用第一級毒品，累犯，處有
期徒刑捌月。扣案第一級毒品海洛因壹包（檢驗前淨重零點零柒
捌公克，檢驗後淨重零點零陸柒公克），沒收銷燬之。又施用第
二級毒品，累犯，處有期徒刑肆月。應執行有期徒刑貳年。扣案
第一級毒品海洛因壹包（檢驗前淨重零點零柒捌公克，檢驗後淨
重零點零陸柒公克），沒收銷燬之。
    事  實
一、甲○○前因施用毒品案件，經法院以裁定令入戒治處所施以
    強制戒治，於民國90年3 月5 日執行完畢釋放出所，復於92
    年間因施用毒品案件，經本院以92年度訴字第2250號判處有
    期徒刑6 月、1 年2 月，定應執行有期徒刑1 年6 月確定，
    於94年9 月24日縮刑期滿執行完畢。詎猶不知悛悔，竟又分
    別基於施用第一級毒品海洛因、第二級毒品安非他命之犯意
    ，先後於：
（一）於97年5 月29日某時，在其位於高雄市○○區○○路151
      巷76弄19號之2 住處，以將海洛因摻水後再以針筒注射之
      方式施用海洛因1 次，嗣於97年5 月30日17時許，因另案
      通緝為高雄縣警察局岡山分局查獲後，經其同意採尿送驗
      後始悉上情。
（二）於97年6 月26日某時，在上開住處，以將海洛因摻水後再
      以針筒注射之方式，施用海洛因1 次，嗣於97年6 月27日
      12時許，因另案通緝為高雄市政府警察局楠梓分局查獲後
      ，經其同意採其尿液送驗後始悉上情。
（三）於97年8 月12日某時，在上開住處，以將海洛因摻水後再
      以針筒注射之方式，施用海洛因1 次，又於數分鐘後，施
      用安非他命1 次。嗣於97年8 月12日11時50分許，甲○○
      行經高雄縣燕巢鄉○○路585 號前，因形跡可疑，為高雄
      縣警察局岡山分局警員攔查，經其同意執行搜索，而搜索
      扣得甲○○於背包內藏放之第一級毒品海洛因1 小包（驗
      前淨重0.078 公克，驗後淨重0.067 公克），並經採尿送
      驗後而悉上情。
二、案經高雄市政府警察局楠梓分局、高雄縣政府警察局岡山分
    局報請臺灣高雄地方法院檢察署檢察官偵查起訴。
    理  由
一、本件被告甲○○所犯係死刑、無期徒刑、最輕本刑為3 年以
    上有期徒刑以外之罪，其於準備程序中就被訴事實為有罪之
    陳述，經法官告知簡式審判程序之旨，並聽取公訴人及被告
    之意見後，認為適宜由受命法官獨任進行簡式審判程序，依
    刑事訴訟法第273 條之1 第1 項規定，裁定由受命法官獨任
    進行審判程序，合先敘明。
二、訊據被告甲○○對於上揭施用第一級毒品海洛因3 次及施用
    第二級毒品安非他命1 次之事實，於本院審理時坦承不諱，
    而被告於97年5 月30日、97年6 月27日、97年8 月12日為警
    查獲受所採集之尿液，經送高雄市立凱旋醫院、臺灣檢驗科
    技股份有限公司，以酵素免疫法〈EIA 〉及氣相層析質譜法
    〈GC/MS 〉方法檢驗結果，分別呈嗎啡陽性反應、嗎啡陽性
    反應、嗎啡及安非他命陽性反應，此有臺灣檢驗科技股份有
    限公司97年6 月17日編號KＺ000000000000之濫用藥物尿液檢
    驗報告及尿液送驗姓名號碼對照表各1 份、高雄市立凱旋醫
    院97年7 月7 日轉碼編號A00000000 號之濫用藥物尿液檢驗
    報告及尿液送驗姓名號碼對照表各1 份、臺灣檢驗科技股份
    有限公司97年8 月26日出具編號KＺ000000000000之濫用尿液
    檢驗報告及被告送驗姓名號碼對照表各1 份在卷可稽（分見
    97年度毒偵字第7264號卷第6 、14頁，高雄市政府警察局楠
    梓分局高市警楠分偵字第09700199801 號卷第4 、8 頁，97
    年度毒偵字第7249號卷第10、14頁），此外並有搜索扣押筆
    錄、扣押物品目錄表各1 份附卷可資佐證。又扣案之疑似海
    洛因白色粉末1 包，經送請高雄市立凱旋醫院檢驗，檢驗結
    果認含海洛因成分無訛（檢驗前淨重0.078 公克，檢驗後淨
    重0.067 公克），此有該醫院97年8 月26日高市凱醫驗字第
    8043號濫用藥物成品檢驗鑑定書1 紙存卷可參（見97年度毒
    偵字第7249號卷第15頁）。足徵被告前開自白與事實相符，
    是被告施用第一級毒品海洛因3 次及施用第二級毒品安非他
    命1 次之犯行，堪以認定。
三、按毒品危害防制條例於92年7 月9 日修正公布，自93年1 月
    9 日施行，其中第20條、第23條將施用毒品之刑事處遇程序
    ，區分為「初犯」及「5 年內再犯」、「5 年後再犯」，依
    其立法理由之說明：「初犯」，經觀察、勒戒或強制戒治後
    ，應為不起訴處分或不付審理之裁定；經觀察、勒戒或強制
    戒治執行完畢釋放後，「5 年內再犯」者，因其再犯率甚高
    ，原實施之觀察、勒戒及強制戒治既已無法收其實效，爰依
    法追訴或裁定交付審理。至於經觀察、勒戒或強制戒治執行
    完畢釋放後，「5 年後再犯」者，前所實施之觀察、勒戒或
    強制戒治已足以遮斷其施用毒品之毒癮，為期自新及協助其
    斷除毒癮，仍適用「初犯」規定，先經觀察、勒戒或強制戒
    治之程序。從而依修正後之規定，僅限於「初犯」及「5 年
    後再犯」二種情形，始應先經觀察、勒戒或強制戒治程序。
    倘被告於5 年內已再犯，經依法追訴處罰，縱其第3 次（或
    第3 次以上）再度施用毒品之時間，在初犯經觀察、勒戒或
    強制戒治執行完畢釋放5 年以後，已不合於「5 年後再犯」
    之規定，且因已於「5 年內再犯」，顯見其再犯率甚高，原
    實施觀察、勒戒或強制戒治，已無法收其實效，即應依該條
    例第10條處罰（最高法院95年第7 次刑事庭會議決定意旨、
    95年度台非字第65號刑事判決意旨參照）。查被告前因施用
    毒品案件，經法院以裁定令入戒治處所施以強制戒治，於90
    年3 月5 日執行完畢釋放出所，復於92年間因施用毒品案件
    ，經本院以92年度訴字第2250號判處有期徒刑6 月、1 年2
    月，定應執行有期徒刑1 年6 月確定等情，有臺灣高等法院
    被告前案紀錄表各1 紙在卷足參，其於強制戒治執行完畢釋
    放後5 年內有再犯施用毒品之情事，揆諸上揭說明，雖本次
    施用海洛因犯行距初犯經強制戒治行完畢釋放日已逾5 年，
    仍應依毒品危害防制條例第23條第2 項之規定予以處罰。從
    而，本件被告施用毒品之犯行，事證明確，應予依法論科。
四、查海洛因係毒品危害防制條例第2 條第2 項第1 款所稱之第
    一級毒品，安非他命係同條例第2 條第2 項第2 款所稱之第
    二級毒品。核被告所為，係犯毒品危害防制條例第10條第1
    項施用第一級毒品罪及同條例第10條第2 項施用第二級毒品
    罪。其施用前持有第一級毒品海洛因、第二級毒品安非他命
    之低度行為，應分別為施用第一級毒品海洛因、施用第二級
    毒品安非他命之高度行為所吸收，均不另論罪。被告所犯上
    開3 次施用第一級毒品罪、1 次施用第二級毒品罪，犯意各
    別，行為互殊，應予分論併罰。被告有如事實欄所載徒刑執
    行完畢之前科，有臺灣高等法院被告前案紀錄表1 份在卷可
    參，其受有期徒刑之執行完畢後，5 年以內故意再犯本件有
    期徒刑以上之各罪，均應依刑法第47條第1 項之規定論以累
    犯，並加重其刑。爰審酌被告經強制戒治及刑之執行完畢後
    ，仍未能戒絕惡習，復再次施用毒品，足證前開保安處遇措
    施已難矯治其惡性，惟念其於犯罪後坦承犯行及施用毒品乃
    對其自身健康之戕害行為等一切情狀，分別量處如主文所示
    之刑，並定應執行刑。扣案之第一級毒品海洛因1 包（驗前
    淨重0.078 公克，驗後淨重0.067 公克），屬查獲之第一級
    毒品，爰依毒品危害防制條例第18條第1 項前段規定，不問
    屬於犯人與否，均予宣告沒收銷燬之。至於鑑驗耗損之第一
    級毒品海洛因，既已滅失，爰不再行諭知沒收銷燬。
據上論斷，應依刑事訴訟法第273 條之1 第1 項、第284 條之1
、第299 條第1 項前段，毒品危害防制條例第10條第1 項、第2
項、第18條第1 項前段，刑法第11條、第47條第1 項、第51條第
5款 ，判決如主文。
本案經檢察官乙○○到庭執行職務。
中    華    民    國    98    年    2     月    16    日
                  刑事第三庭    法  官  陳億芳
以上正本證明與原本無異。
如不服本判決應於收受送達後10日內向本院提出上訴書狀，並應
敘述具體理由；如未敘述上訴理由者，應於上訴期間屆滿後20日
內向本院補提理由書（均須按他造當事人之人數附繕本）「切勿
逕送上級法院」。
中    華    民    國    98    年    2     月    16    日
                                書記官  林靜慧


司法院資訊處製作；財團法人民間司法改革基金會備份。
